【裁判字號】    89,訴,68
【裁判日期】    920130
【裁判案由】    違反懲治走私條例
【裁判全文】
臺灣澎湖地方法院刑事判決                            八十九年度訴字第六八號
    公  訴  人  臺灣澎湖地方法院檢察署檢察官
    被      告  己○○  男  四.
右列被告因違反懲治走私條例案件，經檢察官提起公訴（八十九年度偵字第二七六號
），本院判決如左：
    主  文
己○○共同私運管制物品進口逾公告數額，累犯，處有期徒刑伍月。
    事  實
一、己○○曾於民國八十一年間，因贓物案件，經台灣高等法院高雄分院判處有期徒
    刑一年二月確定，於八十六年八月十一日縮刑期滿執行完畢，竟不知悔改，擔任
    穩成六號漁船船員，與該船船長甲○○及其他船員丁○○、丙○○、戊○○、乙○（甲○○、戊○○、乙○均經最高法院判決確定，丁○○、丙○○則均經本院
    判決確定）共同基於犯意之聯絡，於八十八年十二月七日一同駕駛該船自高雄港
    第一港口報關出海（作業區域為南中國海，為期八十九天），前往澎湖縣西南方
    海域捕魚，至同月二十四日中午十二時許，在北緯二十二度五分至二十二度三十
    分、東經一百一十八度五分至東經一百一十八度二十分附近公海海域（即距離澎
    湖縣七美嶼西南方七十二浬至九十七浬海域），向不知名大陸漁船上不知名人員
    ，以自行捕獲之沙鰡魚一百公噸，換得大陸地區加工、總重量十三萬六千九百二
    十九公斤、完稅價格新台幣（下同）四百三十九萬四千八百八十一元，屬於匪偽
    物品之漁獲物，並將該批管制進口物品私運進入台灣地區，圖能販賣得利，嗣於
    同年十二月二十七日下午五時許，在高雄港第一港口碼頭，經警查獲，扣得上開
    漁獲物品（已為高雄關稅局為沒入處分）。
二、案經內政部警政署高雄港務警察所報請台灣台南地方法院檢察署（起訴書誤載為
    台灣高雄地方法院檢察署）呈由台灣高等法院檢察署令轉台灣澎湖地方法院檢察
    署檢察官偵查起訴。
    理  由
一、訊據被告己○○矢口否認有何走私犯行，辯稱：伊負責船上煮食之工作，有關甲
    板上作業捕捉漁獲之事務，並不參與，伊未與船長甲○○等人共同從事走私之不
    法行為云云。惟查：（一）穩成六號漁船於八十七年十二月二十七日返回高雄港
    時，經警扣押十三萬六千九百二十九公斤，完稅價格四百三十九萬四千八百八十
    一元逾公告管制進口金額之漁獲物，另有約十七公噸之巴朗魚確定屬於被告己○○等人自行捕獲，而由穩成六號漁船所屬船公司自行處理等情，有搜索扣押證明
    筆錄、扣押單、照片、財政部高雄關稅局九十年一月十九日關緝字第九ＯＯ六Ｏ
    Ｏ四九號函、內政部警政署高雄港務警察所九十年二月九日高港警刑字第Ｚ○○○○○○○○○號函附卷可稽。（二）上述扣案漁獲物，係穩成六號漁船於北緯
    二十二度五分至二十二度三十分、東經一百一十八度五分至東經一百一十八度二
    十分之公海海域上，向大陸漁船換得之大陸地區加工物品等節，除經同案被告甲○○迭於警察局調查、檢察官偵查及本院審理中坦承不諱外，並有卷附內政部八
    十九年七月十二日台八九內地字第八九六九六一二號函、行政院農業委員會漁業
    署八十八年十二月二十七日緝獲漁船走私漁產品判定諮詢傳真、財政部關稅總局
    八十九年二月二日台總局認字第八九一ＯＯＯ六九九號函認定在案，且觀之卷附
    照片顯示查扣漁獲物業以不同型式之包裝，分門別類處理完畢，又查無其他下雜
    魚經穩成六號漁船捕獲，足見該批漁獲物均為大陸地區加工而來，非屬穩成六號
    漁船自行捕獲之物品。而屬行政院八十八年十月十八日公布之管制物品項目及其
    數額丙項第四款所列之匪偽物品。（三）依據穩成六號漁業執照及漁船照片所示
    ，該船為三百餘噸船體不大之船隻，則被告己○○對於接駁大陸加工漁獲一事，
    絕無不知情之理，依同案被告甲○○於警察局調查時之供述，亦陳稱：「換取之
    漁貨，我準備運回高雄港販售，我打算將漁貨所賣得之錢，發給每位船員五千元
    。」、「：：：：經我本人與大陸鐵殼船之船長商討後，由本船大陸漁工十名及
    本船船員五名合力將船上一百噸之沙餾魚搬運至鐵殼船上，然後再由大陸鐵殼船
    之大陸漁工，將一百十一點五噸之漁貨搬運至本船，再由本船船員搬運至魚艙冷
    凍庫內。」（見甲○○八十八年十二月二十七日警察局調查筆錄）。而同案被告
    戊○○、甲○○於警察局調查中一致供稱：漁船回港賣出之漁獲價格高，船員亦
    能分得較高之紅利等語，可認被告己○○已有參與走私之動機。且如上所述，扣
    案物品數量甚多，在海上接駁時間必長，就被告己○○等人同船出海作業之情形
    言之，絕無置身事外之理。因此，被告己○○圖能販賣漁獲分得利益，有走私之
    動機而共同參與本件走私犯行，灼然至明。至同案被告甲○○於本院審理中改稱
    ：「換魚時其他船員不同意，所以就叫大陸漁工幫忙搬運。」云云，顯係事後
    護之詞，不足採信。本件事證明確，被告犯行堪以認定。
二、按行政院依懲治走私條例公告之「管制物品項目及其數額」，其內容之變更，並
    非懲治走私條例處罰規定之變更，與刑法第二條所謂法律有變更不符，尚無該條
    之適用。此經司法院大法官會議釋字第一０三號解釋在案。是行政院雖於九十年
    十一月二十九日公告修正「管制物品項目及其數額」，刪除丙項第四款之內容，
    惟揆諸首開解釋明文，本件尚無法律變更之問題，對於走私行為之處罰，仍應適
    用修正前「管制物品項目及其數額」丙項第四款之規定。又按懲治走私條例第二
    條第一項之罪，已經於九十一年六月二十六日修正公布，同年月二十八日生效。
    修正後之法律，其法定刑為：「七年以下有期徒刑，得併科新台幣三百萬元以下
    罰金」，以之與修正前所規定之法定刑：「七年以下有期徒刑，得併科新台幣二
    十萬元以下罰金」相比較，以修正前之法律較有利於被告。依刑法第二條第一項
    但書之規定，應適用較有利於被告之修正前懲治走私條例第二條第一項之規定處
    斷。核被告私運走私物品進口逾公告數額之行為，係犯修正前懲治走私條例第二
    條第一項之罪。被告與同案被告甲○○、丁○○、丙○○、乙○、戊○○間，有
    犯意聯絡及行為分擔，為共同正犯；至於該船其他大陸漁工及接駁之大陸漁船人
    員，並未參與將扣案物品運入我國境內之構成要件行為，又無證據證明與被告己○○等人有犯意聯絡，且大陸漁工、大陸漁船人員之獲利，取決於受僱工作或販
    賣漁獲，與走私尚無關聯，不能認為與被告己○○等人成立共犯關係。被告曾於
    八十一年間，因贓物案件，經台灣高等法院高雄分院判處有期徒刑一年二月確定
    ，於八十六年八月十一日縮刑期滿執行完畢，有台灣高等法院被告全國前案紀錄
    表附卷可稽，其於刑之執行完畢後五年內再犯本件有期徒刑之罪，為累犯，應依
    法加重其刑。公訴意旨就被告走私之時間及走私物品重量之認定與本院有所不同
    ，本院認為應以同案被告甲○○等人供述之走私時間及處分走私物品機關計算之
    結果為認定依據，附此敘明。爰審酌被告將大陸地區之加工漁獲物品大量走私進
    口，導致漁獲物加工過程中衛生、檢疫規範均無從落實，並減少我國勞工就業機
    會，破壞政府對於國境之有效管理，自不能以漁獲物存在大海當中，任何人均可
    捕捉即卸免罪責，惟被告係屬船員，於本件犯罪中處於附從之地位等一切情狀，
    量處如主文所示之之刑。扣案漁獲物業經高雄關稅局處分沒入在案，有處分書在
    卷足證，且屬船公司所有而非被告等人所有之物品，此觀之同案被告甲○○等人
    之供詞及內政部警政署高雄港務警察所前述函覆內容即明，爰不予宣告沒收。
據上論斷，應依刑事訴訟法第二百九十九條第一項前段，修正前懲治走私條例第二條
第一項、第十一條，刑法第二條第一項但書、第二十八條、第四十七條，判決如主文
。
本案經檢察官葉麗琦到庭執行職務。
中    華    民    國      九十二    年        一  月          三十      日
                             臺 灣 澎 湖 地 方 法 院 刑 事 庭
                                   法    官  陳     順     輝
右正本證明與原本無異議。
如不服本判決，應於判決送達後十日內，向本院提出上訴狀（須附繕本）。
中    華    民    國      九十二    年      一      月      三十        日
                                   書 記 官  賴     淑     萍
附錄：
修正前懲治走私條例第二條第一項：
私運管制物品進口、出口逾公告數額者，處七年以下有期徒刑，得併科新台幣二十萬
元以下罰金。


司法院資訊處製作；財團法人民間司法改革基金會備份。
